---
title: "RMarkdown"
author: "Fernando Massa"
date: "10 de septiembre de 2018"
geometry: margin=3cm
output: 
  pdf_document:
    number_sections: true
---

# Introducción
En esta tarea se simulan algunas variables, se calculan estadíisticos de resumen y se hace un dibujo.
El esquema de simulación es el siguiente:

$N   \sim Po(90)$  cantidad de puntos  
$x_i \sim Unif(0,1)$  N simulaciones  
$y_i \sim Unif(0,1)$  N simulaciones  

El link al repositorio es <https://github.com/nando11235813/cursoIESTA>.

# Simulación y tablas
```{r sim_tabla, echo=FALSE,results='asis', warning=FALSE}
# indispensable results='asis'
N<-rpois(1,90)
x<-runif(N,0,1)
y<-runif(N,0,1)
a<-function(x) c(min(x),quantile(x,probs=seq(3)/4),max(x))
s<-data.frame(x=a(x),y=a(y))
library(xtable)
tabla<-xtable(s,caption="titulo de la tabla",label="tab:tabla")
print.xtable(tabla,caption.placement="top", comment=FALSE)
# el comment es para que no diga pavadas al imprimir la tabla
```
En la Tabla \ref{tab:tabla} se observa que la mediana de las x es `r round(s[3,1],2)`.

# Figura

Y acá está el dibujo

```{r figura, fig.cap="Grafico de dispersion"}
plot(x,y,xlab='eje x',ylab='eje y',pch=16,col='orange')
```


